最高法院刑事判決　　　　　　九十六年度台上字第一二七五號
上訴人　台灣高等法院高雄分院檢察署檢察官
被　告　甲○○
上列上訴人因被告偽造有價證券案件，不服台灣高等法院高雄分
院中華民國九十五年十二月十八日第二審更審判決（九十五年度
上更(一)字第三一一號，起訴案號：台灣高雄地方法院檢察署八十
九年度偵字第二一七八號，九十年度偵字第一四五六、一七五一
八號），提起上訴，本院判決如下：
    主  文
上訴駁回。
    理  由
按刑事訴訟法第三百七十七條規定，上訴於第三審法院，非以判
決違背法令為理由，不得為之。是提起第三審上訴，應以原判決
違背法令為理由，係屬法定要件。如果上訴理由狀並未依據卷內
訴訟資料，具體指摘原判決不適用何種法則或如何適用不當，或
所指摘原判決違法情事，顯與法律規定得為第三審上訴理由之違
法情形，不相適合時，均應認其上訴為違背法律上之程式，予以
駁回。本件檢察官上訴意旨略稱：(一)、本件共同被告林賢聰所為
證言雖先後稍有歧異，與證人林金誠之證言亦略有出入，然原判
決即據此認林賢聰之證詞不足採信，自有違證據法則。(二)、被告
甲○○雖供稱案發當日其係在綽號「阿輝」友人住處喝酒，係因
林賢聰、蘇美月於犯案被捕後打電話給伊，始知其二人租車之事
云云，然前後所述矛盾。證人曾仁輝所證三年前某日之情形尚能
記憶明晰，已有可疑，且與常情不符。原判決未予說明，自屬理
由不備。(三)、證人徐康洧、蘇美月所述有重大出入，原判決未予
說明，對於為何不採蘇美月之初供，亦未敘及，且未傳喚交保之
人羅楚云及承辦員警到庭說明，遽為被告無罪之判決，自屬調查
未盡及理由不備。(四)、被告所為，除涉犯刑法第二百零一條第一
項之偽造有價證券罪外，另犯同法第二百十六條、第二百十二條
之行使變造特種文書罪，第二百十六條、第二百十條之行使偽造
私文書罪，第三百三十九條第一項之詐欺取財罪。原判決僅將被
訴偽造有價證券罪部分諭知無罪，其他部分則置而不論，自有已
受請求之事項未予判決之違法等語。惟查，原判決對於公訴意旨
略以：被告於民國八十八年間，在不詳地點將曾志清遺失之身分
證，及唐惠娟失竊之汽車駕駛執照上之照片撕去，再在照片欄處
黏貼他人之照片，而與林賢聰、蘇美月（後改名為蘇念芹）未經
授權或同意，共同基於意圖為自己不法所有之犯意聯絡，於八十
九年一月十六日十九時許，由被告將上開變造之曾志清身分證交
付林賢聰，唐惠娟之汽車駕駛執照交付蘇美月，由林賢聰、蘇美
月持至高雄市○○路一七０號立泰自小客車租賃有限公司，分別
以唐惠娟、曾志清（青）名義為承租人，並分別於租車契約書承
租人欄簽署「唐惠娟」、「曾志清（青）」署押，及分別以唐惠
娟、曾志清（青）名義為發票人，簽發面額新台幣八十萬元之本
票一紙與立泰公司以供擔保，租得車牌Ｅ三－七二七六號自小客
車一輛。旋經警員於同日二十二時，在高雄市○○路與七賢路口
查獲林賢聰、蘇美月。因認被告有共犯刑法第二百零一條第一項
之偽造有價證券、第三百三十九條第一項之詐欺取財、第二百十
六條、第二百十二條、第二百十條之行使特種文書、行使偽造私
文書等罪嫌。經調查綜合被告所辯其無涉前開偽造有價證券等犯
行，共同被告林賢聰、蘇美月先後所述不一之情形，及證人曾仁
輝、徐康洧所證案發時與被告一起在曾仁輝家喝酒之證詞，認定
並無積極證據足資證明被告有何偽造有價證券等犯行，已詳載其
證據取捨及被告犯罪不能證明之理由，經核並無違背法令之情形
存在。按犯罪事實應依證據認定之，無證據不得認定犯罪事實，
刑事訴訟法第一百五十四條第二項定有明文。本件公訴人認被告
涉有詐欺、偽造有價證券、行使偽造私文書等罪嫌，無非以共犯
林賢聰、蘇美月於警詢及偵查中供述及證人林金誠於警詢之陳述
為論據，然林賢聰、蘇美月所為之供述，如何先後不一，尚難採
為不利於被告之證據；而林金誠之證述，適足以證明林賢聰於警
詢所述被告指示或參與租車之情，應為不實，原判決已分別說明
其理由甚詳。參諸林賢聰、蘇美月租車後駕駛中，同為警查獲，
而被告並不在場之情，原判決認定被告未參與偽造有價證券等犯
行，其採證認事尚與經驗法則及論理法則無違。上訴意旨所指證
人曾仁輝之證詞可疑，及所述時間有所出入，縱屬實在，但仍不
足據以認定被告有參與犯行之事實；另徐康洧與蘇美月所述被告
接獲電話後前往警局探視蘇美月之情形，雖有不一，然與被告是
否參與犯行無涉，原判決未予說明，及未傳喚保人羅楚云與承辦
員警，與待證事實無關，自無理由不備或調查未盡之可言。至於
原審綜合調查之資料，說明公訴人所持之論據，均無法採為認定
被告犯罪之證據，被告被訴偽造有價證券等罪不能證明，應諭知
無罪之判決，其判決自有包括被訴之詐欺、行使特種文書、及行
使偽造私文書部分在內，並非僅就偽造有價證券部分判決而已，
上訴意旨謂原判決有已受請求之事項未予判決之違法，亦屬誤會
。從而上訴意旨徒憑己見，對於原審採證認事職權之行使，及原
審判決已明白論斷之事項，任意指摘，顯與法律規定得為第三審
上訴理由之違法情形，不相適合，其上訴違背法律上之程式，應
予駁回。
據上論結，應依刑事訴訟法第三百九十五條前段，判決如主文。
中　　華　　民　　國　九十六　年　　三　　月　 十五 　日
                      最高法院刑事第四庭
                          審判長法官  莊　登　照
                                法官  洪　明　輝
                                法官  黃　一　鑫
                                法官  林　秀　夫
                                法官  徐　昌　錦
      本件正本證明與原本無異
                                      書  記  官
中　　華　　民　　國　九十六　年　　三　　月　 十九 　日
                                                Ａ
